【裁判字號】    90,交聲,37
【裁判日期】    900720
【裁判案由】    交管條例聲異
【裁判全文】
臺灣板橋地方法院交通事件裁定                        九十年度交聲字第三七號
    原處分機關  交通部公路局臺北區監理所
    受處分人即
    異  議  人  甲○○
右列異議人即受處分人因違反道路交通管理處罰條例案件，對於交通部公路局臺北區
監理所八十九年十二月十六日所為北監六字第裁00－000000000號、第0
0－000000000號裁決處分不服，聲明異議，本院裁定如左：
    主  文
交通部公路局臺北區監理所北監六字第裁00－000000000號裁決處分、北
監六字第裁第00－000000000號裁決處分均撤銷。
甲○○不罰。
    理  由
一、交通部公路局臺北區監理所裁決意旨略以：臺北市政府警察局文山第二分局交通
    分隊，於民國八十七年十一月二十五日九時五十六分許，查獲受處分人即異議人
    甲○○將其所有之車號ＭＣＶ－一七三號重型機車，停放於臺北市○○路○段劃
    有紅線之路段上，而拍照後掣單逕予舉發；另臺北市政府警察局中正第一分局於
    八十七年十二月一日十一時四十分許，在臺北市市○○道上，查獲異議人駕駛車
    號ＭＣＶ－一七三號重型機車，行駛於禁行車道上，亦經拍照後逕行掣單舉發。
    爰分別依道路交通管理處罰條例第五十六條第一項第一款，裁處異議人罰鍰新臺
    幣（下同）一千二百元，及依同條例第四十五條第十三款規定，裁處異議人罰鍰
    一千八百元，並記違規點數一點云云。
二、異議人具狀陳稱︰伊並未收到右揭二件舉發違反道路交通管理事件通知單，不知
    已經違規，更不知要看臺北市政府公報，監理單位逕行裁處最高罰款後，始知因
    違規受舉發。但因無任何資料，不知是否確有違規情事，且伊未收到舉發單即遭
    裁處最高額罰鍰，自有未服等語。
三、按汽車駕駛人停車時，在禁止臨時停車處所停車者。處新臺幣六百元以上一千二
    百元以下罰鍰；又汽車駕駛人，有爭道行駛機器腳踏車，不在規定車道行駛之情
    形者，處新臺幣六百元以上一千八百元以下罰鍰，道路交通管理處罰條例第五十
    六條第一項第一款、第四十五條第十三款固分別定有明文。惟對於違反道路交通
    管理處罰條例之行為，逕行舉發者，應按已查明之資料填註車牌號碼、車輛種類
    、車主姓名或名稱及地址，並於通知單上方空白處加註逕行舉發之文字後，由舉
    發機關送達被通知人；處理違反道路交通管理事件，有關文書送達之程序，準用
    刑事訴訟法送達之規定，違反道路交通管理事件統一裁罰標準及處理細則第十一
    條第一項第二款、第五條分別詳有規定。查本件裁決機關裁處異議人應納罰鍰，
    係以異議人上開二次違規事實均明確，並經依法送達舉發單後未遵期到案繳納，
    有舉發單、送達公報等為依據。惟異議人具狀堅稱其未接獲裁決意旨所指之二張
    違規舉發通知單，更不知違規行為是否屬實等語。經查：本院分別函詢臺北市政
    府警察局文山第二分局、中正第一分局，就異議人於前開時、地之違規舉發情形
    ，及當時採證照片、送達回執等件送本院參考。經臺北市政府警察局中正第一分
    局回覆，其交通分隊之電腦於八十八年間曾發生損壞，部分資料流失，無法提供
    送達回執及採證照片；臺北市政府警察局文山第二分局則回覆其採證照片因逾保
    存期限二年而銷毀，無法提供，另與文山景美郵局聯繫後，亦因逾期而無從調取
    舉發單之送達回執，有臺北市政府警察局中正第一分局北市警交中正一分交字第
    九○六二一二九九○○號函、臺北市政府警察局文山第二分局北市警交文二分交
    字第九○六一七二二八○○號函、文山景美郵局查詢國內各類掛號郵件答覆單各
    一份等在卷可稽。是依本件卷證，實無任何實證足認異議人曾收受舉發單及照片
    等件，原舉發機關對本件通知單之送達程序未予查對，即檢件逕送裁決機關裁處
    ，程序已有可議。再查：原舉發機關舉發異議人前揭違規情事，固分別有舉發通
    知單一紙為證，惟此二張舉發單上雖載明「附照片」以送達受舉發人，惟既無實
    證足認異議人曾收受該舉發通知單及照片，已如前述，且經本院函索該舉發照片
    ，臺北市政府警察局中正第一分局、文山第二分局均無從提出以為佐證，實不能
    逕依舉發單位於舉發單上之填載，即率斷異議人有違規情事。本件裁決機關僅依
    舉發單所載事由，未輔以任何事證即予異議人裁罰，且未審查舉發單是否均已合
    法送達，自屬未洽；又上開舉發通知單上所載之違規時間，分別為八十七年十一
    月二十五日、八十七年十二月一日，而交通部公路局臺北區監理所至八十九年十
    二月十六日始為裁決，異議人收受前開二紙裁決書後，已難舉證證明其無如裁決
    意旨所指之違規行為。而此舉證困難之原因，係起於舉發機關未能保存證據，及
    移送裁罰過程中延宕時日之失，自不能責由異議人擔負。是本件裁決機關既無實
    證足以證明異議人有於前揭時、地為違規之行為，且此不能證明之事由不可歸責
    於異議人，自應為有利於異議人之推斷。裁決機關未審酌此舉發機關於送達程序
    及事證認定上之瑕疵，逕行裁處異議人罰鍰一千二百元，及裁罰一千八百元並記
    違規點數一點，自均有未合，爰依法撤銷上開二裁決處分，並均由本院自為裁定
    ，諭知受處分人即異議人甲○○不罰。
四、據上論斷，應依道路交通管理處罰條例第八十七條第二項、道路交通案件處理辦
    法第二十條前段，裁定如主文。
中      華      民      國    九十      年      七      月    二十    日
                                  臺灣板橋地方法院交通法庭
                                          法  官    林漢強
右正本證明與原本無異。
如不服本裁定，應於裁定送達後五日內向本院提出抗告狀。
                                          書記官    黃大千
中      華      民      國      九十      年      七     月    二十    日


司法院資訊處製作；財團法人民間司法改革基金會備份。
